臺灣雲林地方法院民事簡易判決
                                     110年度港簡字第66號
原      告  兆豐產物保險股份有限公司

法定代理人  梁正德  
訴訟代理人  楊豐隆  
被      告  陳樹葳  

上列當事人間請求損害賠償事件，本院於民國110 年7 月27 日
言詞辯論終結，判決如下：
    主      文
被告應給付原告新臺幣參萬柒仟貳佰肆拾伍元，及自民國一百一
十年三月十日起至清償日止，按週年利率百分之五計算之利息。
原告其餘之訴駁回。
訴訟費用新臺幣壹仟伍佰伍拾元由被告負擔百分之二七，餘由原
告負擔。
本判決原告勝訴部分得假執行。
    事實及理由
一、被告經受合法通知，無正當理由，未於言詞辯論期日到場，
    核無民事訴訟法第386 條各款所列情事，爰依原告聲請，由
    其一造辯論而為判決。
二、原告起訴主張：原告承保訴外人和運租車股份有限公司所有
    車號000-0000號自小客車（下稱系爭車輛）車體損失險，尚
    在保險期間，而被告於民國108 年12 月18日上午10 時40分
    許，駕駛車號000-0000號自用小客車（下稱肇事車輛）行經
    雲林縣○○鄉○○村○○○路0段000號（祥禾五金旁）時，因違規
    跨越雙黃線迴轉，致系爭車輛為閃避肇事車輛而偏向衝撞路
    邊之電線桿（013834）及停於祥禾五金停車場內之車牌號碼
    0000-00號自小客車，造成系爭車輛毀損，和運租車股份有
    限公司受有損害。嗣原告依保險契約直接將保險金新臺幣（
    下同）14 萬零241元給付予訴外人即系爭車輛維修廠匯豐汽
    車股份有限公司斗南營業所，以填補和運租車股份有限公司
    支出修車費用之損害，併依保險法第53條取得對被告之代位
    求償權，爰依民法第184 條、第191 條之2 侵權行為之法律
    關係，請求被告賠償損害等語，並聲明：被告應給付原告14
    萬零241 元，及自起訴狀繕本送達被告之翌日起至清償日止
    ，按週年利率百分之5 計算之利息。
三、被告未於言詞辯論期日到場，亦未提出準備書狀做任何聲明
    或陳述。
四、經查，原告主張之事實，業據其提出與所述相符之行照、駕
    照、交通事故當事人登記聯單、車損照片、現場圖、估價單
    、統一發票、查核單、理賠事故用印申請書、賠款滿意書（
    受款人電匯同意書）等影本為證（見本院卷第13-35 頁），
    並有本院依職權調閱之本件車禍相關調查卷宗在卷可參（見
    本院卷第43-93頁），且被告已於相當時期受合法通知，而
    於言詞辯論期日不到場，亦未提出任何書狀為爭執，依民事
    訴訟法第280 條第3 項前段準用同條第1 項前段規定，視同
    自認，應堪信原告上開之主張為真實。
五、過失論斷：
  ㈠按汽車在雙向二車道行駛時，應在遵行車道內行駛，又在劃
    有分向限制線之路段，不得駛入來車之車道內，道路交通安
    全規則第97條第1項第1、2款定有明文。
  ㈡依本院勘驗肇事現場之錄影光碟（附於證物袋）、道路交通
    事故現場圖（見本院卷第47頁）及調查筆錄所載內容（見本
    院卷第53-58頁）可知，被告於事故發生時，確實在劃有分
    向限制線之路段，未在遵行車道內行駛，違規跨越雙黃線迴
    轉，駛入系爭車輛之車道內，欲前往祥禾五金行購買物品。
    被告駕駛肇事車輛，貿然穿越仁德西路2段之雙黃線進入對
    向車道，致系爭車輛為閃避肇事車輛而撞至路邊電線桿及76
    11-MF號自小客車，被告之駕駛行為自有過失甚明，且無證
    據證明系爭車輛之駕駛人也有過失（有注意前方狀況並採取
    了閃避措施），是被告應負全部過失責任。
六、次按因故意或過失，不法侵害他人之權利者，負損害賠償責
    任。汽車、機車或其他非依軌道行駛之動力車輛，在使用中
    加損害於他人者，駕駛人應賠償因此所生之損害。負損害賠
    償責任者，除法律另有規定或契約另有訂定外，應回復他方
    損害發生前之原狀。第一項情形，債權人得請求支付回復原
    狀所必要之費用，以代回復原狀。民法第184 條第1 項、第
    191 條之2 、第213 條第1 項、第3 項各亦有規定。又依民
    法第196 條請求賠償物被毀損所減少之價額，得以修復費用
    為估定之標準，但以必要者為限（例如︰修理材料以新品換
    舊品，應予折舊），此有最高法院77年度第9 次民事庭會議
    決議可資參照。本件被告駕駛肇事車輛跨越雙黃線違規迴轉
    致系爭車輛毀損，造成和運租車股份有限公司受有損害，依
    上開規定即應賠償和運租車股份有限公司回復原狀所必要之
    費用，又系爭車輛是作為租賃汽車使用，為運輸業用客貨車
    。原告主張系爭車輛受損之修理費用共花費14萬零241元，
    其中零件費用11萬4,440 元、工資、烤漆費用2萬5,801元，
    有原告所提估價單及統一發票在卷可佐（見本院卷第27-33
    頁）。依行政院所頒固定資產耐用年數表及固定資產折舊率
    之規定，【運輸業用客車、貨車】之耐用年數為4 年，依定
    率遞減法每年折舊1000分之438 ，另依營利事業所得稅查核
    準則第95條第6 項規定「固定資產提列折舊採用定率遞減法
    者，以1 年為計算單位，其使用期間未滿1 年者，按實際使
    用之月數相當於全年之比例計算之，不滿1 月者，以1 月計
    」是原告前揭請求中零件部分應予折舊。茲系爭車輛出廠日
    為103年4 月（以15日為出廠基準日），有系爭車輛行車執
    照影本附卷可參（本院卷第15頁），距本件車禍發生日期10
    8 年3 月31日，已使用5年9個月（未滿1 月，以1 月計），
    準此，系爭車輛自出廠日起至發生車禍日止，實際出廠年數
    為5年9 個月，已逾營業用客貨車4 年之耐用年限，則系爭
    車輛之零件僅餘殘值，即本件零件部分僅得請求10分之1 價
    額。因此，系爭車輛扣除折舊後之零件費為1萬1,444元，加
    計非屬零件之工資、烤漆費用2萬5,801元後，系爭車輛之損
    害額應為3萬7,245 元（計算式：1萬1,444元＋2萬5,801 元＝
    3萬7,245 元）。
七、再按被保險人因保險人應負保險責任之損失發生，而對於第
    三人有損失賠償請求權者，保險人得於給付賠償金額後，代
    位行使被保險人對於第三人之請求權，但其所請求之數額，
    以不逾賠償金額為限，保險法第53條第1 項亦有規定。又損
    害賠償祇應填補被害人實際損害，保險人代位被害人請求損
    害賠償時，依保險法第53條第1 項規定，如其損害額超過或
    等於保險人已給付之賠償金額，固得就其賠償之範圍，代位
    請求賠償，如其損害額小於保險人已給付之賠償金額，則保
    險人所得代位請求者，應祇以該損害額為限（最高法院65年
    臺上字第2908號民事判例意旨參照）。本件原告因承保之系
    爭車輛遭被告過失不法毀損，固已給付賠償金額14萬零241
    元予被保險人，但因被告就系爭車輛之損害應賠償之金額僅
    3 萬7,245元，已如前述，則原告依保險法第53條第1 項規
    定代位請求被告賠償之範圍，亦僅得以該等損害額為限。
八、末按給付無確定期限者，債務人於債權人得請求給付時，經
    其催告而未為給付，自受催告時起，負遲延責任，其經債權
    人起訴而送達訴狀，或依督促程序送達支付命令，或為其他
    相類之行為者，與催告有同一之效力；又遲延之債務，以支
    付金錢為標的者，債權人得請求依法定利率計算之遲延利息
    ；應付利息之債務，其利率未經約定，亦無法律可據者，週
    年利率為百分之5 ，民法第229 條第2 項、第233 條第1 項
    前段、第203 條分別規定甚明。查本件起訴狀繕本係於110 
    年3月9日送達被告，有本院送達證書可憑（本院卷第97頁）
    ，被告應自該日起負遲延責任。從而，本件原告依侵權行為
    及保險代位之法律關係，請求被告給付3 萬7,245元，及自
    起訴狀繕本送達翌日即110 年3 月10日起至清償日止，按週
    年利率百分之5 計算之利息，為有理由，應予准許，逾此範
    圍之請求，則屬無據，應予駁回。
九、本件係就民事訴訟法第427 條第1 項訴訟適用簡易程序所為
    被告部分敗訴之判決，依同法第389 條第1 項第3 款規定，
    應依職權就被告敗訴部分宣告假執行。
十、訴訟費用負擔之依據：衡酌原告勝訴比例（約為百分之二七
    ），依民事訴訟法第79條規定，由被告負擔百分之二七，餘
    由原告負擔。
中　　華　　民　　國　　110 　年　　8 　　月　　12　　日
                  北港簡易庭  法  官  簡廷恩
以上正本證明與原本無異。
如不服本判決，應於送達後20日內，向本院提出上訴狀並表明上
訴理由，如於本判決宣示後送達前提起上訴者，應於判決送達後
20日內補提上訴理由書（須附繕本）。
中　　華　　民　　國　　110 　年　　8 　　月　　12　　日
                              書記官  伍幸怡